【裁判字號】    89,自,658
【裁判日期】    890814
【裁判案由】    偽造文書等
【裁判全文】
臺灣臺北地方法院刑事判決                          八十九年度自字第六五八號
    自  訴  人  丙  ○
    被      告  丁○○
右列被告因偽造文書等案件，經自訴人提起自訴，本院判決如左：
    主      文
丁○○被訴共同偽造私文書及使公務員登載不實事項於公文書部分均無罪。
被訴湮滅關係他人刑事被告案件之證據部分自訴不受理。
    理      由
一、自訴意旨略以：被告丁○○係中國信託商業銀行股份有限公司（以下簡稱中信商
    銀）城中分行之櫃檯經理，因該行之襄理及經理即被告甲○○、乙○○（均業經
    本院於八十九年七月三十一日判決不受理在案）將自訴人丙○原在該分行內之定
    期存款新臺幣（下同）三十萬元，以偽造自訴人之印章加蓋於偽造之定存單上方
    式，侵占該筆定期存款，案由本院以八十八年度自字第六五九號案件審理中，然
    因被告甲○○、乙○○所偽造之定存單上出現兩個存證號碼，為掩人耳目，竟與
    被告丁○○基於共同偽造文書之犯意聯絡，竄改該定存單上之號碼，並於鈞院審
    理被告甲○○、乙○○偽造文書等案件時，由被告丁○○以中信銀行城中分行櫃
    檯經理之名義代為決行「經查本行於七十八年間之信託憑證其憑證號碼僅印刷六
    碼，而如  鈞院隨函之附件，其憑證號碼為944330，而解約時係以其原始憑證號
    碼000-00-000000-0 做解約，其中前面之107 為分公司代碼，後面之2 為檢查碼
    ，中間之00-000000 即為憑證號碼，亦即在收益分配之計算上之憑證號碼顯示00
    00000， 而本行在七十八年後將憑證號碼之印刷改為八碼（以上如附件）敬請查
    照。」之函文函覆鈞院，使鈞院將該不實事項登載於判決上，因認被告丁○○除
    與被告乙○○、甲○○共同涉犯偽造私文書罪嫌外，其並另涉犯使公務員登載不
    實事項於公文書及煙滅刑事證據等罪嫌云云。
二、自訴人認被告丁○○涉犯上開罪嫌，係以自證一至十一之收益分配計算清單、信
    託憑證、轉帳貸方傳票、收益分配金收回清單、活期存款支付申請單、現金支出
    傳票、定期信託資金存入憑單、查詢資料報表及自證十二之中信銀行城中分行函
    等影本資為論據。
三、按犯罪事實應依證據認定之，無證據不得推定其犯罪事實。又不能證明被告犯罪
    者，應諭知無罪之判決，刑事訴訟法第一百五十四條、第三百零一條第一項分別
    定有明文。訊據被告丁○○堅決否認有何自訴人所指之上開犯行，辯稱：伊自八
    十九年二月九日始任職於中信銀行城中分行為櫃檯經理，而自證十二之函文，係
    伊於八十九年六月間以中信銀行城中分行名義代為決行，存單部分因電腦容量不
    夠時，會自動加碼，電腦轉帳號碼也會因而更改，此為銀行之權限等語。經查，
    自訴人前以被告甲○○、乙○○分別為中信銀行城中分行之襄理及經理，自訴人
    原在該分行內有定存款三十萬元，存單號碼0000000 ，到期日為七十九年十一月
    二日，依電腦資料顯示，該筆定存無解約日，故自訴人於八十八年四月間，以電
    話告知該分行襄理即被告甲○○請求查明，惟其利用前往銀行倉庫內調閱該傳單
    資料時，先行將自訴人在開戶時所留之印鑑卡影印後，持該影本教唆坊間刻印業
    者，偽造自訴人三十萬元定存中途解約單及偽造傳票載以現金付款，並向自訴人
    詐取傳單資料影印工本費十三紙，每紙五十元計六百五十元，又被告甲○○上揭
    犯罪行為，事先若非經分行經理即被告乙○○之核可，並勾結犯罪，顯然以其一
    人之力，不可能完成如此層層關卡之犯罪行為，故被告乙○○應與甲○○成為共
    犯，共同涉犯偽造私文書、業務侵占及詐欺等罪嫌。另依據自訴人向中信銀行索
    取之電腦定存主檔查表（以下簡稱電腦定存表）第一頁至第十四頁之記載，七十
    七年以前自訴人之帳號顯係依據定存單號碼而竄改，例如依據第一頁第一筆定存
    單號碼為0000000， 則帳號為000-00-00000-0-0， 以下以此類推，惟查上開資?
?
    第十五頁至第二十一頁可知，自七十八年以後，自訴人之帳號則固定為「000-00
    - 000-00-00000-0-0」，不僅與七十八年以後之存單號碼完全不同，且與自訴人
    開戶時所留存之印鑑卡之戶號上方之「00000-0-0」 之記載相符，足見該銀行城
    中分行從未以定存單號碼作為客戶之帳號，是自訴人之帳號於七十七年以前顯遭
    被告等人竄改無疑。自訴人所有憑證號碼為944330之定存單，其收益分配金計算
    清單上卻記載憑單號碼為「0 000000」，又上開電腦定存表存單號碼亦為000000
    0 ，三者均不一致，定存單號碼竟與其他二份清單及電腦資料之號碼相差一百萬
    號，由此可見七十九年一月十五日解約時之定存單為被告等人所偽造。自訴人開
    戶時所留存之印鑑卡上開戶日期為七十二年三月十日，惟依據自訴人所取得之電
    腦定存表第一頁顯示，第一筆定存開戶日為七十二年八月三十日，是自訴人於七
    十二年三月十日開戶時所存之一百八十元款項亦遭被告等人侵占之犯罪事實，前
    已經自訴人於八十八年七月六日對被告甲○○、乙○○向本院提起自訴，並經本
    院於八十九年七月十九日判決被告二人無罪在案，此業經本院調取該八十八年度
    自字第六五九號刑事卷宗一件核閱無訛，且有該刑事自訴狀暨本院收狀戳影本一
    件附卷可稽，而自訴人僅以被告丁○○於八十九年六月間依本院囑查事項以其單
    位櫃檯經理之名義加以回覆之函文，即認被告有共同偽造私文書之犯行，即屬無
    據，又被告丁○○所代為決行之函文，既係出於被動地位函覆本院，尚難認其有
    使公務員登載於職務上所掌公文書之故意，且該函文內容是否實在，得否採為刑
    事證據及其證據力如何，均應由法院本於證據法則加以論斷，與刑法第二百十四
    條之犯罪構成要件尚屬有間。此外，復查無其他積極證據足認被告丁○○確涉有
    自訴人所指之共同偽造私文書及使公務員登載不實事項於公文書等犯行，則不能
    證明被告丁○○犯罪，爰就上開自訴部分為其無罪判決之諭知。
四、按犯罪事實之一部提起自訴，他部雖不得提起自訴，亦以得提起自訴論，刑事訴
    訟法第三百十九條第二項前段定有明文；惟提起自訴部分不成立犯罪，不得提起
    自訴部分，與之即不成立裁判上一罪關係，不得提起自訴部分，即應為不受理之
    判決。本件自訴人以被告丁○○涉嫌煙滅關係他人刑事被告案件之證據而提起自
    訴部分，因刑法第一百六十五條規定意旨在於刑事證據關係國家刑罰權之行使，
    足以影響人之生命、自由、財產，如有湮滅等情形發生，將使裁判發生不正確之
    結果，而損害國家司法權之正確行使，是其保護之法益非個人法益而係國家法益
    ，自訴人就此部分自不得提起自訴。而自訴人對被告提起之共同偽造私文書及使
    公務員登載不實事項於公文書部分之自訴，並不成立犯罪，已如前述，因之，其
    得提起自訴部分與不得提起自訴部分，已無成立裁判上一罪關係，依上開說明，
    此部分自應為不受理判決之諭知。
據上論斷，應依刑事訴訟法第三百四十三條、第三百零一條第一項、第三百三十四條
判決如主文。
中      華      民      國      八十九      年     八     月    十四    日
                                  臺灣臺北地方法院刑事第五庭
                                        法    官  朱  夢  蘋
右正本證明與原本無異。
如不服本判決應於送達後十日內向本院提出上訴狀。
                                        書 記 官  周  小  玲
中      華      民      國      八十九      年     八     月    廿四    日


司法院資訊處製作；財團法人民間司法改革基金會備份。
